臺灣高等法院刑事判決
                                   108年度上易字第1731號
上  訴  人  臺灣桃園地方檢察署檢察官
被      告  王姵詅


上列上訴人因被告詐欺案件，不服臺灣桃園地方法院107年度易
字第384號，中華民國108年5月23日第一審判決(起訴案號：臺灣
桃園地方檢察署106年度偵續字第120號），提起上訴，本院判決
如下：
    主  文
上訴駁回。
    理  由
一、經本院審理結果，認第一審判決對被告王姵詅（下稱被告）
    為無罪之諭知，核無不當，應予維持，並引用第一審判決書
    記載之證據及理由（如附件）。
二、檢察官上訴意旨以：
(一)被告於偵訊及原審審理時雖供稱：伊向告訴人朱雅借款之理
    由均係聽王錠寬講的，王錠寬稱其公司需要週轉金，又稱想
    要買房子，遂出面向告訴人借款，伊事後才知道這些理由是
    假的等語，然被告前於偵訊時供稱：王錠寬是做車子零件買
    賣，收入不固定，也有接空調工程，王錠寬並未開立公司等
    語，是被告所述顯然矛盾。再者，被告與王錠寬為夫妻，就
    購買房子需要多少頭期款，被告亦推諉不知，並稱：王錠寬
    說他會準備，叫伊不要煩惱等語，此顯與常情不符。另參之
    王錠寬於檢察事務官詢問時證稱：伊係謊稱公司需要周轉金
    、合約錢不夠、工廠機器壞掉、合約需繳稅、帳戶遭凍結、
    工程需要材料費、需支付違約金等理由陸續向告訴人借款等
    語，足證被告與王錠寬所稱向告訴人借款之理由亦有歧異，
    是被告辯稱：伊不知情王錠寬所說的借款理由是虛偽不實等
    語，僅為卸責之詞，自難採信。
(二)被告於準備程序時供稱：調查局至伊家裡搜東西時，王錠寬
    才承認他都將錢拿去賭博，伊始知王錠寬借款之理由都是騙
    人等語，然觀諸現場扣押編號A-02-3號文件，內容提及：「
    表姐請人處理事情被發現、被約談」、「如果不告我們，想
    辦法處理」、「如果要跟去日本→不能(商業機密)」、「如
    果要相信→憑證？」、「表姐聯絡？不行」、「找別人幫忙
    ？不行」、「如果老師告我們」、「老師已被監查中」、「
    要告！不相信！都不行」等向告訴人所施用之詐術，針對告
    訴人之反應，亦已載明如何回應告訴人，且被告於檢察事務
    官詢問時自承：該文件是我寫的等語，堪認被告已知悉向告
    訴人借款之理由均為虛偽不實。而告訴人於審理時雖證稱：
    伊認為被告不知情等語，惟告訴人僅係單方面聽信被告之說
    詞，自難據此認定被告確為不知情。又王錠寬雖供稱：被告
    不知伊並無經營公司，亦不知伊無還款能力等語，然王錠寬
    與被告為夫妻，且被告與王錠寬所為之陳述歧異，已如前述
    ，足證王錠寬上開所述顯為袒護被告之詞，自難採信。
(三)再經勘驗被告與告訴人間電話錄音內容，被告於電話中不斷
    提及需要新臺幣（下同）100萬元以換取王錠寬之自由，並
    指責、怪罪告訴人之子之行為，然當時王錠寬並無何人身自
    由遭限制之情事，被告卻不斷向告訴人提及急需100萬元，
    否則其全家就是死路一條，足認被告確有對告訴人施用詐術
    。再參之被告雖於通話內容中提及：「我不是請老師去幫我
    們調這100萬元喔。」，惟被告當時已知悉告訴人急需用款
    ，卻又向告訴人稱今天沒有100萬元，全家會死路一條，且
    稱：「如果王錠寬要被廖修譽先生，搞一個100萬出來的話
    ，100萬沒有處理，2000萬他就不借了。」等語，是被告雖
    無明確要求告訴人借款，然卻向告訴人表示若無此100萬元
    ，吳英宗即無法借款予告訴人，顯然被告係以此逼迫告訴人
    再次借款100萬元，另參之告訴人於對話中提及：「還他的
    什麼？喔！沒有就要被關就對了，就像上次一樣，緊急處理
    ，是不是？上次你們不是跟我講，沒有這筆錢就是要被關3
    年、5年，我就趕快去找這筆錢救救你們，是不是這樣子啊
    ？」，足見被告先前曾以此為借款理由，致告訴人誤認被告
    及王錠寬確有緊急狀況，否則將失去人身自由，遂陷於錯誤
    而借款予被告及王錠寬，被告亦清楚知悉依前幾次向告訴人
    借款之情形，被告僅需向告訴人謊稱有緊急狀況，再以死相
    逼，甚至稱吳英宗無法借款予急需用款之告訴人，縱使被告
    未明確表示欲向告訴人借款，告訴人亦仍會應允借款，是應
    參酌被告與告訴人間之全部通話內容，及被告與告訴人先前
    之相處模式，以探究被告之真意，自難僅憑被告稱：「這件
    事情可能老師也不用費心了啦，老師也沒辦法再幫了啦！所
    以這就是我們自己去解決的事情」等語，遽認被告並無向告
    訴人借款100萬元之意。綜上所述，被告與王錠寬就詐欺告
    訴人之犯行，具有犯意聯絡、行為分擔，被告涉犯詐欺取財
    及詐欺得利等犯行，應堪認定。是原判決認事用法尚有未洽
    ，請求將原判決撤銷，更為適法之判決。 
三、經查：    
(一)被告與配偶王錠寬（業經法院判處罪刑確定）於如原判決附
    表（下稱附表）所示之時間（民國104年8月31日起至105年5
    月9日止），陸續向告訴人相借如附表所示金額（合計1985
    萬元），均供王錠寬花用等情，為被告所不爭執，而被告既
    係依王錠寬所告知之資金用途向告訴人借款，與王錠寬本人
    用何事由向告訴人借款，自屬兩事，兩人向告訴人借款之原
    因，縱有不同，亦無法遽以推定被告事前知悉王錠寬向其所
    稱要向告訴人借資金用途均是虛構。又王錠寬究竟有無設立
    公司，與王錠寬有無經營事業而有資金需求，尚非一致，檢
    察官上訴理由將王錠寬並未設立公司（登記），與被告向告
    訴人稱王錠寬的公司有資金需求云云為不實，然矧以一般人
    之生活用語，將經營事業稱為公司，乃社會常見之情形，且
    被告亦稱王錠寬有投資朋友的公司（見交查字第1433號卷第
    90頁），而王錠寬於偵查中亦稱其有投資朋友的汽車美容等
    情（見交查字第1433號卷第90頁反面），因此被告稱王錠寬
    的公司有資金需求，亦未違反一般人之認知，尚難據此認定
    被告故意詐騙告訴人。 
(二)又法務部調查局北部地區工作組（下稱調查局），在被告與
    王錠寬如附表所示時間，陸續向告訴人合計借得近二千萬元
    （詳附表總額欄）後，遭調查局調查員，報請檢察官同意後
    向臺灣桃園地方法院聲請核發搜索票，於105年8月4日持法
    院核發之搜索票執行搜索，並扣押相關文件，此有搜索扣押
    筆錄可稽（見偵字第14489號卷第158至167頁），其中有檢
    察官上訴意旨二㈡所載扣押編號A-02-3號文件（內容詳上述
    ），上開文字雖經被告於偵查中承認係其依照王錠寬之意思
    書寫（見核交字第4254號卷第24、25頁），復經王錠寬於偵
    查中稱：向告訴人借款之初，被告不知那些都是假的，但調
    查局來搜索前幾日，我已經告訴被告，所以寫這份文件時，
    被告已經知道借款原因是假的，內容是被告依照我的意思寫
    的，也是給被告作為對外的說詞，不要被告亂說等語（見核
    交字第4254號卷第24頁正反面），經核兩人供述情節尚稱相
    符，審以上開文件內容，顯係作為告訴人催討款項之拖延藉
    口，是被告稱是事後知道等語，尚難謂其供述與卷內其他事
    證相違，準此，自難僅憑上開扣押文件之內容為被告書寫乙
    節，遽為不利被告之認定。    
(三)另檢察官前開上訴理由，依據被告與告訴人間之電話錄音勘
    驗結果，如上述，主張被告與王錠寬間有犯意連絡及行為分
    擔云云，然查被告與告訴人間之電話錄音經原審勘驗屬實並
    製有勘驗筆錄可參（見原審卷二第13至24頁反面、第26頁正
    反面、第30至36頁反面），且原審判決業已詳細論述上開電
    話錄音勘驗結果，不足作為被告與王錠寬有犯意連絡及行為
    分擔之證據，茲援引之。且就被告與告訴人之電話予以錄音
    係105年5月12日後，此有證人廖修譽陳述在卷（見他字第22
    97號卷第27頁反面），此時，被告向告訴人如附表所載之借
    款均已完成，誠難以發生在後之告訴人與被告間之電話錄音
    內容，積極證明被告與王錠寬所犯詐欺取財犯行，有犯意聯
    絡及行為分擔，是被告被訴之犯罪，本院經調查後仍難形成
    有罪之確切心證，應認被告被訴之罪不能證明，原審為無罪
    判決之諭知核無不當，是檢察官執前詞提起上訴，指摘原判
    決不當，為無理由，應予駁回。
四、據上論結，應依刑事訴訟法第373條、第368條，判決如主文
    。
本案經檢察官許致維提起公訴，檢察官吳怡菁提起上訴，檢察官
孟玉梅到庭執行職務。
中    華    民    國    109   年    3     月    10    日
                    刑事二十一庭審判長法  官  許宗和
                                      法  官  黃玉婷
                                      法  官  黃惠敏
以上正本證明與原本無異。
不得上訴。
                                      書記官  吳錫欽
中    華    民    國    109   年    3     月    11    日